臺灣高等法院刑事裁定
111年度毒抗字第418號
抗  告  人  
即  被  告  戴淑卿


          （現於法務部○○○○○○○○○附設戒治所執行）
上列抗告人即被告因違反毒品危害防制條例案件，不服臺灣新竹
地方法院中華民國111年4月20日裁定（111年度毒聲字第183號）
，提起抗告，本院裁定如下：
    主  文
抗告駁回。                                              
    理  由
一、原裁定意旨略以：抗告人即被告甲○○（下稱被告）經送法務
    部○○○○○○○○○○附設勒戒處所執行觀察勒戒結果，認有繼續施
    用毒品傾向等情，有法務部○○○○○○○○○○函所附有無繼續施用
    毒品傾向評估標準紀錄表、臺中女子戒治所附設勒戒所有無
    繼續施用毒品傾向證明書附卷可稽，檢察官聲請令入戒治處
    所施以強制戒治，於法並無不合，應依毒品危害防制條例第
    20條第2項後段之規定，裁定准予令入戒治處所強制戒治，
    期間為6個月以上，至無繼續強制戒治之必要為止，但最長
    不得逾1年等語。　　
二、抗告意旨略以：修正後之有無繼續施用毒品傾向評估標準紀
    錄表評分標準，已將前科紀錄與行為表現項目中毒品犯罪相
    關司法紀錄之計分方式設有上限，而被告依修正後規定計算
    分數，總分未達應受強制戒治處分之標準，且被告觀察勒戒
    後尚有刑期尚待執行，並無繼續施用毒品之可能，請撤銷原
    裁定，給予被告自新機會云云。
三、按觀察、勒戒後，檢察官或少年法院（地方法院少年法庭）
    依據勒戒處所之陳報，認受觀察、勒戒人有繼續施用毒品傾
    向者，檢察官應聲請法院裁定或由少年法院（地方法院少年
    法庭）裁定令入戒治處所強制戒治，其期間為6個月以上，
    至無繼續強制戒治之必要為止，但最長不得逾1年，毒品危
    害防制條例第20條第2項定有明文。次按有無繼續施用毒品
    傾向之評估標準，並非完全以受勒戒人勒戒後之結果為準，
    勒戒前之各種情況，仍應作為評估之依據。依勒戒處所評分
    說明手冊規定，係以前科紀錄與行為表現、臨床評估、社會
    穩定度，三項合併計算分數，每一大項皆有靜態因子與動態
    因子。而關於有無繼續施用毒品傾向之評估標準，法務部業
    於民國110年3月26日以法矯字第11006001760號函修正頒布
    「有無繼續施用毒品傾向評估標準紀錄表」、「有無繼續施
    用毒品傾向評估標準評分說明手冊」，上開評分說明手冊載
    明判定之原則：「受觀察勒戒人入所後，經過2週時間的觀
    察、勒戒，由處所及醫療人員依據其各項紀錄、資料及觀察
    勒戒期間之行為表現，加以評分。在勒戒人入所4至6週後，
    可再做一次評估以做必要之評分修正。每一大項皆有靜態因
    子與動態因子。先以靜態因子分數評分，靜態因子分數總分
    在60分（含）以上為『有繼續施用毒品傾向』；60分以下，與
    動態因子分數相加，如果總分在60分（含）以上，為『有繼
    續施用毒品傾向』」，又評估標準紀錄表及說明手冊中「前
    科紀錄與行為表現」之第1題及第3題之計分方式修正如下(
    餘無修正)：㈠第1項「毒品犯罪相關司法紀錄」：計分方式
    修正為每筆(次)5分，總分上限為10分；㈡第3項「其他犯罪
    相關紀錄」：計分方式修正為每筆(次)2分，總分上限為10
    分。是被告有無繼續施用毒品傾向，係依具體個案之臨床實
    務及相關事證等情綜合判定，有其相當之專業依據及標準，
    且涉及專門醫學，又衡酌強制戒治之目的，係為協助施用毒
    品者戒斷毒品之心癮及身癮所為之一種保安處分類型，而該
    評估標準係將與判斷有無繼續施用傾向之相關因素加以列舉
    及量化，適用於每一位受觀察、勒戒處分之人，具一致性、
    普遍性、客觀性，以利執法者判定受勒戒人有無繼續施用毒
    品傾向，倘其評估由形式上觀察，無擅斷或濫權等明顯不當
    情事，法院應予尊重。
四、經查：
㈠、被告前因施用第一、二級毒品，由臺灣新竹地方法院以110年
    度毒聲字第735號裁定准予觀察勒戒，經法務部○○○○○○○○○○
    附設勒戒處所執行觀察勒戒後，認有繼續施用毒品傾向等情
    ，有上開裁定、該所111年4月12日中女戒衛字第1111200112
    0號函暨所附之有無繼續施用毒品傾向證明書及評估標準紀
    錄表在卷可憑（毒偵字第1919號卷第142至144頁）。上開有
    無繼續施用毒品傾向證明書係於111年4月7日做成，並依修
    正後之「有無繼續施用毒品傾向評估標準紀錄表」而為評估
    ，是原審以被告有繼續施用毒品傾向，依毒品危害防制條例
    第20條第2項後段規定，准予令入戒治處所施以強制戒治，
    並無不合。　　
㈡、被告固以前詞指摘原裁定不當。惟被告於執行觀察勒戒期間
    ，經法務部○○○○○○○○○○附設勒戒處所評分結果，其各項評分
    結果如下：1.「前科紀錄與行為表現」之靜態因子與動態因
    子合計得分為35分。包括：⑴毒品犯罪相關司法紀錄「有，1
    4筆（5分/筆）」，計10分（上限10分）；⑵首次毒品犯罪年
    齡為「20歲以下（10分）」，計10分；⑶其他犯罪相關紀錄
    「有，7筆（2分/筆）」，計10分（上限10分）；⑷入所時尿
    液毒品檢驗為「無藥物反應」，計0分；上開四項靜態因子
    合計為30分。⑸所內行為表現為輕中度違規「喧嘩」，計5分
    ，動態因子評定計5分。2.「臨床評估」之靜態因子與動態
    因子合計得分為27分。包括：⑴物質使用行為：多重毒品濫
    用為「有」，計10分；合法物質濫用為「有，菸」，計2分
    ；使用方式為「無注射使用」，計0分；使用年數為「超過1
    年」，計10分；上開⑴靜態因子合計為22分。⑵精神疾病共病
    （含反社會人格）經評定為「無」，計0分；⑶臨床綜合評估
    （含病識感、動機、態度、就醫意願）經評定為「偏重」，
    計5分；上開⑵⑶兩項動態因子合計為5分。3.「社會穩定度」
    之靜態因子與動態因子合計得分為2分。包括：⑴工作為「兼
    職工作」，計2分；⑵家人藥物濫用「無」，計0分；⑶入所後
    家人是否訪視為「有，3次」，計0分；⑷出所後是否與家人
    同住為「是」，計0分。上開「前科紀錄與行為表現」、「
    臨床評估」、「社會穩定度」三項之總分合計為64分（靜態
    因子共計54分，動態因子共計10分），已達「有繼續施用毒
    品傾向」之評估標準。而而上揭評估係該勒戒處所相關專業
    知識經驗人士在被告觀察勒戒期間，依其本職學識綜合上開
    各節評估，具有科學驗證而得出被告有繼續施用毒品傾向之
    結論，且分數計算並無錯漏，足認上開評估結果並無何不當
    之狀況。而被告之前案犯罪紀錄，已依修正後之評估標準，
    區別毒品相關犯罪紀錄及其他犯罪相關紀錄予以計分，上限
    均為10分，該評估結果並無違反修正後之評估標準可言。至
    被告雖稱於執行觀察勒戒後，尚須執行有期徒刑，應已無繼
    續施用毒品傾向云云，惟強制戒治處分之目的，旨在幫助施
    用毒品者戒除毒癮，消滅行為人再次施用毒品之危險性，以
    戒除行為人施用毒品之身癮及心癮措施，係針對行為人將來
    之危險所為預防、矯治措施之保安處分，可謂刑罰之補充制
    度，具有治療作用，自非可與刑罰相提並論，是被告縱使執
    行自由刑，未經矯治措施，亦無法有效戒除對於毒品之心理
    依賴，自無從僅因尚有另案有期徒刑待執行，即認無施以強
    制戒治之必要。抗告意旨以此指摘原裁定不當，自非有據。
    　　
五、綜上，原審依毒品危害防制條例第20條第2項後段規定，裁
    定被告令入戒治處所施以強制戒治，期間為6個月以上，至
    無繼續強制戒治之必要為止，但最長不得逾1年，核無不合
    。本件抗告為無理由，應予駁回。
據上論斷，應依刑事訴訟法第412 條，裁定如主文。
中　　華　　民　　國　　111 　年　　5 　　月　　31　　日
                  刑事第二十二庭審判長法　官  王美玲
                                      法　官  陳銘壎 
                                      法　官  汪怡君
以上正本證明與原本無異。
不得再抗告。
                                      書記官  高妤瑄
中　　華　　民　　國　　111 　年　　6 　　月　　2 　　日